【裁判字號】    95,易,403
【裁判日期】    950831
【裁判案由】    違反毒品危害防制條例
【裁判全文】
臺灣嘉義地方法院刑事判決               95年度易字第403號
公  訴  人  臺灣嘉義地方法院檢察署檢察官
被      告  甲○○
                    （另案臺灣嘉義監獄執行中）
上列被告因毒品危害防制條例案件，經檢察官聲請以簡易判決處
刑（95年度毒偵字第823號），本院認不宜以簡易判決處刑（95
年度嘉簡第1164號），改依通常程序審理，並經本院合議庭裁定
由受命法官獨任行簡式審判程序，判決如下：
    主  文
甲○○連續施用第二級毒品，累犯，處有期徒刑伍月，如易科罰
金，以銀元參佰元即新臺幣玖佰元折算壹日。
    事  實
一、甲○○於民國92年間，因違反毒品危害防制條例、竊盜等案
    件，先後經臺灣彰化地方法院判處有期徒刑1年、4月確定，
    並裁定應執行有期徒刑1年2月確定，於94年1月20日縮刑期
    滿執行完畢。又前因施用毒品案件，經臺灣彰化地方法院以
    89年度毒聲字第16號裁定令入戒治處所施以強制戒治1年，
    嗣經該院以89年度毒聲字第2888號裁定停止強制戒治，所餘
    期間付保護管束，於89年6月29日出監，而於90年1月3日保
    護管束期滿，未經撤銷，視為強制戒治期滿。猶不知悔改，
    基於施用第2級毒品甲基安非他命之概括犯意，自94年11月
    間某日起（經檢察官當庭更正），至95年3月1日止，連續在
    彰化縣伸港鄉○○村○○路106之1號住處，以將甲基安非他
    命置入玻璃球內，加熱燒烤吸食煙霧之方式，施用第2級毒
    品安非他命多次。嗣於95年3月2日16時許，經警採尿送驗，
    呈甲基安非他命陽性反應。
二、案經彰化縣警察局和美分局報請臺灣彰化地方法院檢察署檢
    察官呈請臺灣高等法院檢察署令轉臺灣嘉義地方法院檢察署
    檢察官偵查聲請簡易判決處刑，本院認不宜以簡易判決處刑
    ，改依通常程序審理，並經本院合議庭裁定由受命法官獨任
    行簡式審判程序。
    理  由
一、訊據被告甲○○對於上揭犯罪事實，於本院準備程序及審理
    時均坦承不諱，且被告於95年3月2日16時許，經警採尿送驗
    ，呈甲基安非他命陽性反應等情，有詮昕科技股份有限公司
    濫用藥物尿液檢驗報告、代號與真實姓名對照認證單各1份
    附卷可稽，足認被告之自白與事實相符。按毒品危害防制條
    例於92年7月9日修正公布，自93年1月9日施行，其中第20條
    、第23條將施用毒品之刑事處遇程序，區分為「初犯」及「
    5年內再犯」、「5年後再犯」。依其立法理由之說明：「初
    犯」，經觀察、勒戒或強制戒治後，應為不起訴處分或不付
    審理之裁定；經觀察、勒戒或強制戒治執行完畢釋放後，「
    5年內再犯」者，因其再犯率甚高，原實施之觀察、勒戒及
    強制戒治既已無法收其實效，爰依法追訴或裁定交付審理。
    至於經觀察、勒戒或強制戒治執行完畢釋放後，「5年後再
    犯」者，前所實施之觀察、勒戒或強制戒治已足以遮斷其施
    用毒品之毒癮，為期自新及協助其斷除毒癮，仍適用「初犯
    」規定，先經觀察、勒戒或強制戒治之程序。從而依修正後
    之規定，僅限於「初犯」及「5年後再犯」二種情形，始應
    先經觀察、勒戒或強制戒治程序。倘被告於5年內已再犯，
    經依法追訴處罰，縱其第3次（或第3次以上）再度施用毒品
    之時間，在初犯經觀察、勒戒或強制戒治執行完畢釋放5年
    以後，已不合於「5年後再犯」之規定，且因已於「5年內再
    犯」，顯見其再犯率甚高，原實施觀察、勒戒或強制戒治，
    已無法收其實效，即應依該條例第10條處罰，最高法院95年
    度第7次刑事庭會議決定可資參照。查被告前因施用毒品案
    件，經臺灣彰化地方法院以89年度毒聲字第16號裁定令入戒
    治處所施以強制戒治1年，嗣經該院以89年度毒聲字第2888
    號裁定停止強制戒治，所餘期間付保護管束，於89年6月29
    日出監，而於90年1月3日保護管束期滿，未經撤銷，視為強
    制戒治期滿。又於91、92年間，因施用毒品之違反毒品危害
    防制條例案件，於92年5月22日，經彰化地方法院判處有期
    徒刑1年確定，有臺灣高等法院被告全國前案紀錄表1份附卷
    可憑，是被告於強制戒治執行完畢釋放後，被告於5年內已
    再犯，並經依法追訴處罰，雖其本件再度施用毒品之時間，
    在強制戒治執行完畢釋放5年以後，已不合於「5年後再犯」
    之規定，依上開決定，應依法追訴處罰甚明。本件事證明確
    ，被告施用毒品之犯行堪予認定。
二、論罪科刑部分：
  (一)核被告所為，係犯毒品危害防制條例第10條第2項之施用第2
    級毒品罪。被告持有第2級毒品甲基安非他命進而施用之，
    其持有之低度行為應為施用之高度行為所吸收，不另論罪。
  (二)又被告行為後，刑法於94年1月7日修正，同年2月2日公布，
    自95年7月1日施行，刪除刑法第56條連續犯、修正同法第47
    條累犯之規定。本件被告之犯行，因行為後新法業已刪除連
    續犯之規定，此刪除雖非犯罪構成要件之變更，但顯已影響
    行為人刑罰之法律效果，自屬法律有變更，依新法第2條第1
    項規定，比較新、舊法結果，仍應適用較有利於被告之行為
    時法律即舊法論以連續犯。是被告前後多次施用第2級毒品
    甲基安非他命之犯行，時間緊接，犯罪構成要件相同，顯係
    基於概括犯意反覆為之，為連續犯，應論以施用第2級毒品
    罪一罪，並加重其刑。又被告於92年間，因違反毒品危害防
    制條例、竊盜等案件，先後經臺灣彰化地方法院判處有期徒
    刑1年、4月確定，並裁定應執行有期徒刑1年2月確定，於民
    國94年1月20日縮刑期滿執行完畢，此有臺灣高等法院被告
    全國前案紀錄表1份在卷可參，其於受有期徒刑之執行完畢
    後，5年以內再犯本件有期徒刑以上之罪，不論依修正前之
    刑法第47條，或修正後之刑法第47條第1項之規定，均構成
    累犯，對被告而言並無有利或不利之情形；另最高法院95年
    第8次刑事庭會議決議，亦認為「過失再犯有期徒刑以上之
    罪」，始應依修正後第2條第1項之規定，適用最有利於行為
    人之法律。故本件應不生新舊法比較之問題，自應依修正後
    刑法第47條第1項規定論以累犯，並遞加重其刑。
  (三)爰審酌被告前因施用毒品犯行，經強制戒治執行完畢，猶不
    思藉機徹底戒除施用毒品之惡習，仍故態復萌，施用毒品，
    惟其施用毒品係自戕行為，並未因此而危害他人，所生損害
    不大，暨本件施用毒品之手段、次數，其犯後坦承犯行態度
    良好等一切情狀，量處如主文所示之刑。另被告依行為時之
    刑法第41條第1項易科罰金折算標準，修正前罰金罰鍰提高
    標準條例第2條前段（現已刪除）規定，就其原定數額提高
    為100倍折算1日，則本件被告行為時之易科罰金折算標準，
    應以銀元300元折算1日，經折算為新臺幣後，應以新臺幣90
    0元折算為1日。而修正後之刑法第41條第1項前段則規定：
    「犯最重本刑為5年以下有期徒刑以下之刑之罪，而受六個
    月以下有期徒刑或拘役之宣告者，得以新臺幣1千元、2千元
    或3千元折算1日，易科罰金。」比較修正前後之易科罰金折
    算標準，以95年7月1日施行前之規定，較有利於被告，則應
    依刑法第2條第1項前段，適用修正前刑法第41條第1項前段
    規定，定其折算標準。
據上論斷，應依刑事訴訟法第452條、第273條之1第1項、第299
條第1項前段，毒品危害防制條例第10條第2項、第23條第2項，
刑法第11條前段、第2條第1項前段、第56條（修正前）、第47條
第1項、第41條第1項前段（修正前），罰金罰鍰提高標準條例第
2條（修正前），現行法規所定貨幣單位折算新臺幣條例第2條，
判決如主文。
本案經檢察官王啟旭到庭執行職務。
中    華    民    國    95    年    8     月    31    日
                    刑事第二庭  法  官  卓春慧
上列正本證明與原本無異。
如不服本判決，應於判決送達後10日內向本院提出上訴狀（應附
繕本）。
中    華    民    國    95    年    8     月    31    日
                                書記官  江芳耀
附錄論罪科刑法條全文：
毒品危害防制條例第10條第2項：
施用第二級毒品者，處3年以下有期徒刑。


司法院資訊處製作；財團法人民間司法改革基金會備份。
